臺灣臺中地方法院刑事判決　　　　　　　　　　　　　九十三年度訴字第六三五號
　　公　訴　人　臺灣臺中地方法院檢察署檢察官
　　被　　　告　甲○○
右列被告因毒品危害防制條例案件，經檢察官提起公訴（九十三年度毒偵字第四二○
號、第六四七號），被告於準備程序中就被訴事實為有罪之陳述，本院合議庭裁定由
受命法官獨任進行簡式審判程序，茲判決如左：
    主  文
甲○○連續施用第一級毒品，累犯，處有期徒刑捌月，扣案之第一級毒品海洛因陸包
（送驗後標示NO1、NO2之貳包均含第一級毒品海洛因成分，合計淨重零點柒壹公克【
空包裝重壹點參參公克】；標示NO3之壹包含第一級毒品海洛因成分，淨重壹點伍參
公克【空包裝重零點肆壹公克】；其餘參包均含第一級毒品海洛因成分，合計淨重零
點參壹公克【空包裝重零點捌陸公克】）沒收銷燬之；分裝袋壹包、勺子壹支，均沒
收。又施用第二級毒品，累犯，處有期徒刑參月，扣案之玻璃球吸食器壹組，沒收。
應執行有期徒刑玖月，扣案之第一級毒品海洛因陸包（送驗後標示NO1、NO2之貳包均
含第一級毒品海洛因成分，合計淨重零點柒壹公克【空包裝重壹點參參公克】；標示
NO3之壹包含第一級毒品海洛因成分，淨重壹點伍參公克【空包裝重零點肆壹公克】
；其餘參包均含第一級毒品海洛因成分，合計淨重零點參壹公克【空包裝重零點捌陸
公克】）沒收銷燬之；扣案之分裝袋壹包、勺子壹支、玻璃球吸食器壹組，均沒收。
    事  實
一、甲○○前於民國（下同）八十八年七月間，因毒品危害防制條例案件，經觀察、
    勒戒後，認無繼續施用毒品之傾向，經臺灣雲林地方法院檢察署檢察官於八十八
    年七月二十三日，以八十八年度偵字第三八○○號不起訴處分確定後，復又因施
    用毒品案件，經觀察、勒戒後，認有繼續施用毒品之傾向，經臺灣臺中地方法院
    檢察署檢察官提起公訴，並經本院於八十九年一月二十八日以八十八年度訴字第
    二三九四號分別判處有期徒刑四月、六月，經定應執行有期徒刑八月確定，於八
    十九年十二月二十九日入監執行，於九十年八月二十四日縮刑期滿執行完畢。竟
    仍不知戒惕，基於施用第一級毒品海洛因之概括犯意，自九十二年十一月間某日
    起至九十三年二月十六日止，在臺中市○區○○里○○○街一九四號住處，將海
    洛因毒品摻在香煙內點燃後取其煙之方式，連續施用第一級毒品海洛因五次；復
    另基於施用第二級毒品安非他命之犯意，於九十三年二月十五日凌晨與二、三名
    友人在上開住處之房間內施用第二級毒品安非他命一次。嗣為警分別於九十三年
    二月一日一時十六分許、九十三年二月十六日十五時三十分許，先後在臺中市○
    區○○路一段一五六號前及臺中市○區○○○街一九四號等處查獲，並扣得第一
    級毒品海洛因六小包（經送驗結果標示NO1、NO2之二包均含第一級毒品海洛因成
    分，合計淨重○．七一公克【空包裝重一．三三公克】；標示NO3之一包含第一
    級毒品海洛因成分，淨重一．五三公克【空包裝重○．四一公克】；其餘三包均
    含第一級毒品海洛因成分，合計淨重○．三一公克【空包裝重○．八六公克】）
    及甲○○所有供施用第一級毒品海洛因所用之分裝袋一包、勺子一支，及供施用
    第二級毒品安非他命所有之玻璃球吸食器一組。
二、案經臺中市警察局移送及臺中市警察局第一分局報告臺灣臺中地方法院檢察署檢
    察官偵查起訴。
    理  由
一、右揭犯罪事實，業據被告分別於警訊、本院準備程序及簡式審判程序中供承明確
    ，其稱：他於九十二年十一月開始施用至九十三年二月十六日查獲為止，在住處
    以海洛因毒品摻在香煙內點燃後取其煙之方式連續施用第一級毒品海洛因達五、
    六次，復於九十三年二月十五日凌晨，在住處因友人二、三人在他的房間施用第
    二級毒品安非他命，他沒有迴避一同吸食等語綦詳（見臺灣臺中地方法院檢察署
    檢察官九十三年度毒偵字第六四七號卷第二五、二六頁、本院卷第十七、二一至
    二三頁），針對被告施用第一級毒品海洛因之次數，依罪疑唯輕之原則，應認被
    告連續施用第一級毒品海洛因之次數為五次。經查：
（一）另被告於查獲之際於臺中市警察局所採集之尿液，經送請詮昕科技股份有限公
      司以氣相層析質譜儀（GC/MS）檢驗結果，係呈安非他命、鴉片類藥物均為陽
      性反應，有該公司九十三年二月二十六日出具之濫用藥物尿液檢驗報告書一份
      附卷可稽（見前開偵查卷第三八頁），復有被告身上扣得之海洛英六小包（經
      送驗結果標示NO1、NO2之二包均含第一級毒品海洛因成分，合計淨重○．七一
      公克【空包裝重一．三三公克】；標示NO3之一包含第一級毒品海洛因成分，
      淨重一．五三公克【空包裝重○．四一公克】；其餘三包均含第一級毒品海洛
      因成分，合計淨重○．三一公克【空包裝重○．八六公克】），有法務部調查
      局九十三年四月二十二日調科壹字第120013689號、第000000000號鑑定通知書
      各一份為證（見本院卷第三四、三五頁），並有甲○○所有供施用第一級毒品
      海洛因所用之分裝袋一包、勺子一支，及供施用第二級毒品安非他命所有之玻
      璃球吸食器一組扣案可證，是以被告自白於九十二年十一月起至九十三年二月
      十六日，連續施用第一級毒品海洛因五次，另於九十三年二月十五日凌晨施用
      第二級毒品安非他命一次等語，即有所據，信屬可採。
（二）被告曾於八十八年七月間，因毒品危害防制條例案件，經觀察、勒戒後，認無
      繼續施用毒品之傾向，經臺灣雲林地方法院檢察署檢察官於八十八年七月二十
      三日，以八十八年度偵字第三八○○號不起訴處分確定後，復又因施用毒品案
      件，經觀察、勒戒後，認有繼續施用毒品之傾向，經臺灣臺中地方法院檢察署
      檢察官提起公訴，並經本院於八十九年一月二十八日以八十八年度訴字第二三
      九四號分別判處有期徒刑四月、六月，經定應執行有期徒刑八月確定，於八十
      九年十二月二十九日入監執行，於九十年八月二十四日縮刑期滿執行完畢等情
      ，有臺灣高等法院被告全國前案紀錄表、臺灣臺中地方法院檢察署刑案資料查
      註紀錄表等件在卷可憑，則被告本件係五年內再犯毒品危害防制條例第十條第
      一、二項之罪，應臻明確。
（三）綜上，本件被告自白與事證相符，被告右揭犯行明確，堪以認定。
二、按海洛因、安非他命係毒品危害防制條例第二條第二項第一款、第二款所定之第
    一級毒品、第二級毒品，不得非法施用。是以：
（一）核被告自九十二年年初起至九十三年二月十六日止，連續五次施用第一級毒品
      海洛因之部分，均係犯毒品危害防制條例第十條第一項之施用第一級毒品罪。
      另被告於九十三年二月十五日凌晨，吸食第二級毒品安非他命一次之犯行，則
      係犯同條第二項之施用第二級毒品罪。被告持有第一級毒品海洛因及第二級毒
      品安非他命後，進而施用，其持有之低度行為應為施用之高度行為所吸收，不
      另論以持有第一級毒品罪及持有第二級毒品罪。
（二）另被告先後五次施用第一級毒品海洛因之犯行，均分別於緊接之時間，以相同
      之方法為之，觸犯構成要件相同之罪，顯各係基於概括犯意為之，應依連續犯
      之規定論以一罪，並分別依法加重其刑。
（三）又被告所犯上開二罪，犯意各別，行為互殊，罪名不同，應分論併罰。
（四）查被告於八十八年間因連續施用毒品案件，經觀察、勒戒後，認有繼續施用毒
      品之傾向，經臺灣臺中地方法院檢察署檢察官提起公訴，經本院於八十九年一
      月二十八日以八十八年度訴字第二三九四號分別判處有期徒刑四月、六月，經
      定應執行有期徒刑八月確定，於八十九年十二月二十九日入監執行，於九十年
      八月二十四日縮刑期滿執行完畢，有卷附之臺灣高等法院被告全國前案紀錄表
      、臺灣臺中地方法院檢察署刑案資料查註紀錄表可稽，其受有期徒刑之執行完
      畢，五內以內再犯有期徒刑以上之罪，為累犯，依法遞加重其刑。
（五）爰審酌被告於八十八年七月間，因毒品危害防制條例案件，經觀察、勒戒後，
      認無繼續施用毒品之傾向，經臺灣雲林地方法院檢察署檢察官於八十八年七月
      二十三日，以八十八年度偵字第三八○○號不起訴處分確定後，復又因施用毒
      品案件，經觀察、勒戒後，認有繼續施用毒品之傾向，經臺灣臺中地方法院檢
      察署檢察官提起公訴，並經本院於八十九年一月二十八日以八十八年度訴字第
      二三九四號分別判處有期徒刑四月、六月，經定應執行有期徒刑八月確定，於
      八十九年十二月二十九日入監執行，於九十年八月二十四日縮刑期滿執行完畢
      ，竟仍不知戒惕，再度違犯本件毒品危害防制條例第十條第一項及第二項之罪
      ，無視於毒品對於自身健康之戕害及國家對於杜絕毒品犯罪之禁令；其犯罪之
      動機、目的單純；又施用毒品係自戕行為，犯罪手段平和，亦未因此而危害他
      人，所生損害非大；再考之其於犯後坦承犯行，態度良好，並參諸施用毒品者
      均有相當程度之成癮性及心理依賴，其犯罪心態與一般刑事犯罪之本質並不相
      同，應側重以適當之醫學治療及心理矯治處遇為宜等一切情狀，分別量處如主
      文所示之刑，並定其應執行之刑，以示懲儆。
（六）公訴意旨另以被告尚有於九十二年十一月間某日起至九十三年二月十四日止連
      續施用第二級毒品安非他命罪嫌云云，惟查：
  １、按犯罪事實應依證據認定之，無證據不得認定犯罪事實。又不能證明被告犯罪
      者，應諭知無罪之判決，刑事訴訟法第一百五十四條第二項、第三百零一條第
      一條分別定有明文。又刑事訴訟法第一百六十一條已於九十一年二月八日修正
      公布，其第一項規定：檢察官就被告犯罪事實，應負舉證責任，並指出證明之
      方法。因此，檢察官對於起訴之犯罪事實，應負提出證據及說服之實質舉證責
      任。倘其所提出之證據，不足為被告有罪之積極證明，或其指出證明之方法，
      無從說服法院以形成被告有罪之心證，基於無罪推定之原則，自應為被告無罪
      判決之諭知，最高法院九十二年度臺上字第一二八號判例可參。
  ２、本件起訴檢察官認被告於九十二年十一月間某日起至九十三年二月十四日止連
      續施用第二級毒品安非他命之犯行，並無證據足資證明，原應為無罪之諭知，
      惟公訴意旨認此部分與前開有罪部分有連續犯之裁判上一罪關係，爰不另為無
      罪之諭知，附此敘明。
（六）扣案之第一級毒品海洛因六包，送驗結果標示NO1、NO2之二包均含第一級毒品
      海洛因成分，合計淨重○．七一公克【空包裝重一．三三公克】；標示NO3之
      一包含第一級毒品海洛因成分，淨重一．五三公克【空包裝重○．四一公克】
      ；其餘三包均含第一級毒品海洛因成分，合計淨重○．三一公克【空包裝重○
      ．八六公克】，有法務部調查局九十三年四月二十二日調科壹字第120013689
      號、第000000000號鑑定通知書各一份在卷可考（見本院卷第三四、三五頁）
      ，係毒品危害防制條例第二條第二項第一款所定之第一級毒品，屬違禁物，不
      問是否非被告所有，應依毒品危害防制條例第十八條第一項前段之規定宣告沒
      收並銷燬之。另扣得分裝袋一包、勺子一支，及供施用第二級毒品安非他命所
      有之玻璃球吸食器一組，為被告所有並分別供施用第一級毒品海洛因及第二級
      毒品安非他命犯罪所用之物，業據被告供陳明確（見本院卷第二四頁），爰依
      刑法第三十八條第一項第二款規定，宣告沒收之。復以扣案之被告所有之電子
      秤一個，經被告否認與本件施用第一、二級毒品有關，此外亦查無積極證據足
      稽為被告供作本件施用第一、二級毒品海洛因、安非他命之用，均爰不另為沒
      收之諭知。
據上論斷，應依刑事訴訟法第二百七十三條之一第一項、第二百九十九條第一項前段
，毒品危害防制條例第十條第一項、第二項、第二十條第三項前段、第十八條第一項
前段，刑法第十一條、第五十六條、第五十一條第五款、第四十七條、第三十八條第
一項第二款，判決如主文。
本案經檢察官乙○○到庭執行職務
中    華    民    國      九十三      年     五     月      三十一    日
                            臺灣臺中地方法院刑事第十二庭
                                    法  官  劉  兆  菊
右正本證明與原本無異。
如不服本判決，應於送達後十日內向本院提出上訴狀（須附繕本），上訴於臺灣高等
法院臺中分院。
                                    書記官
中    華    民    國      九十三      年      五    月      三十一    日
附錄論罪科刑法條
毒品危害防制條例第十條施用第一級毒品者，處六月以上五年以下有期徒刑。
施用第二級毒品者，處三年以下有期徒刑。
